【裁判字號】    89,上訴,1325
【裁判日期】    890531
【裁判案由】    偽造有價證券等
【裁判全文】
臺灣高等法院刑事判決                          八十九年度上訴字第一三二五號
    上  訴  人
    即  被  告  乙○○
    指定辯護人  己○○
右上訴人因偽造有價證券等案件，不服台灣基隆地方法院八十八年度訴字第四七九號
中華民國八十九年一月三十一日第一審判決（起訴案號台灣基隆地方法院檢察署八十
八年度偵字第四六七四號；併辦台灣士林地方法院檢署八十八年度偵字第六０六九號
）提起上訴，本院判決如左：
    主  文
原判決撤銷。
乙○○共同意圖供行使之用，而偽造有價證券，處有期徒刑貳年。
偽造如附表所示之支票參張均沒收。
    事  實
一、乙○○於民國八十八年二月農曆春節前，在基隆市七堵區長興里里民大會堂，明
    知綽號「楊仔」之成年男子所交付，以淡水信用合作社竹圍分社為付款人、帳號
    0000000、發票人為丁○○、票號分別為ＥＤ0000000、ＥＤ三一
    三一八三及ＥＤ0000000之空白支票（下稱系爭空白支票）三紙為贓物，
    係丁○○於八十八年一月二十八日在台北縣淡水鎮○○路八十號前為不明人士所
    竊取之五十八紙支票中之三紙，竟仍予收受，以抵償「楊仔」前欠新台幣（下同
    ）壹拾萬元之債務；乙○○收受後明知系爭空白支票上發票人欄已有「丁○○」
    印文，為尚未完成發票行為之支票，且明知「楊仔」並非即為發票人丁○○，且
    未經丁○○授權，仍意圖供行使之用，當場與「楊仔」基於共同偽造有價證券之
    犯意聯絡，依「楊仔」所囑，在系爭空白支票上，分別填寫如附表所示之金額及
    發票日，而與「楊仔」共同偽造支票三紙，並持以行使向下列友人調借現款：（
    一）八十八年二月十四日，將附表編號一之支票交付黃局龍調現五萬元，黃局龍
    於同年四月五日交付戊○○以給付貨款，經戊○○於八十八年四月九日提示遭退
    票。（二）八十八年二月二十五日，先將附表編號二之支票先由郭進忠背書後，
    再交付張建國調現，張建國於同年三月初交付其兄張建財，張建財於同年三月中
    旬交付張丁財調現，張丁財於同年三月底交王川德以支付工程款三萬三千元，經
    王川德於八十八年三月三十一日提示遭退票。（三）八十八年三月間，將附表編
    號三支票交付丙○○以抵付殯葬樂團演出之部分費用，經丙○○於八十八年四月
    六日提示遭退票。上開退票情形，均經台北市票據交換所函送基隆市警察局及台
    北縣警察局淡水分局，因而循線查獲上情。
二、案經基隆市警察局第三分局報告台灣士林地方法院檢察署呈請台灣高等法院檢察
    署檢察長令轉臺灣基隆地方法院檢察署偵查起訴，及該署檢察官移送併案審理。
    理  由
一、訊據上訴人即被告乙○○固坦承自綽號「楊仔」之人，收受上開空白支票三紙，
    且收受當時，發票人欄已蓋有「丁○○」私章，其依「楊仔」指示，在發票日及
    金額欄填寫日期及票面金額，並持以行使等情不諱，惟矢口否認有收受贓物及偽
    造有價證券等犯行，並辯稱綽號「楊仔」之人於八十七年十月間，向伊借款十萬
    元未還，八十八年二月春節前，伊邀「楊仔」至基隆市七堵區長興里里民大會堂
    ，向其索債，「楊仔」乃交付系爭空白支票三紙抵債，並向伊稱係向朋友借來的
    支票，楊仔並稱怕填錯金額及日期，因此請伊自行填上，伊根本不知該空白支票
    係贓物，也未要求「楊仔」背書，否伊豈會將之轉讓與熟識朋友，況伊發現支票
    退票後即將支票一一收回，依票面金額償還持票人云云。
二、惟查：
（一）被害人丁○○於八十八年一月二十八日二十時許，在台北縣淡水鎮○○路八十
      號前其所開設之鵝肉攤，被不明人士竊取空白支票五十八紙（付款人為淡水信
      用合作社竹圍分社，帳號0000000號，票號ＥＤ0000000至ＥＤ
      0000000號）及身分證、印章各一枚，業經丁○○於八十八年一月二十
      九日辦理掛失止付，而系爭空白支票三紙即在其內同時失竊等情，業迭據被害
      人丁○○於警訊及原審調查時供述綦詳，並有遺失票據申報書、票據掛失止付
      通知書、支票及退票理由單影本等在卷可稽。該三紙支票確係丁○○被竊之
      物者甚明。
（二）再查訊據證人蕭甲○○固到庭結證稱，確實有被告所稱之「楊仔」，該「楊仔
      」係伊介紹與被告認識，但伊並不清楚「楊仔」與被告間之債務關係等語。依
      證人所證，確有「楊仔」其人存在並與被告認識，被告所辯，該支票三紙為該
      楊仔所交付者，尚堪採信。被告雖再以該「楊仔」交付支票與伊時，伊並不知
      係物云云，並請求傳訊證人「楊仔」，以證明所辯伊並不知係贓物，且伊並
      無偽造有價證券之犯意。但查被告於原審法院調查時，雖供稱伊與「楊仔」連
      絡用之行動電話手機號碼為0000000000及0000000000，但查前者用戶姓名為陳
      慧鈴（經傳未到）、後者之用戶則為黃姍丕（租用起迄日期自八十七年十月二
      十二日起至八十八年一月十一日止）、陳厚（自八十八年八月十日起租用迄今
      ），其中黃姍丕在申請後一個月左右遺失電話，其後被人盜打一萬多元，未繳
      電話費，嗣因欠費拆機而停用，而陳厚自租用起迄至八十八年十一月二十五日
      到庭作證之日止，未曾遺失，亦未借予他人使用，此有和信電訊股份有限公司
      八十八年十一月一日函送資料、台灣大哥大股份有限公司湯城辦公室所提供之
      用戶門號資料在卷足稽，並有證人黃姍丕、陳厚原審中到庭結證屬實（原審卷
      八十八年十一月二十五日筆錄），則被告所述伊最早撥打該門號之時間係在八
      十七年七、八月間（同上筆錄），顯非真正，其後被告於原審調查時，再供稱
      「楊仔」者，其本名為楊東宏，經原審傳拘楊東宏未到，並調取楊東宏口卡，
      令被告辨認時，被告卻答稱「無法辨識」（原審八十九年元月三日審判筆錄）
      ，則「楊仔」其人法院已盡調查能事，而無從為傳訊，先此說明。但按「楊仔
      」本名並非曾錦隆，此為被告自「楊仔」處收受該三紙支票時，即為其所明知
      。況被告迭於原審及本院訊問時均坦承伊知道「楊仔」並非發票人丁○○，則
      「楊仔」竟持有蓋妥丁○○印章之空白支票多紙，被告豈會不知該空白支票來
      源可疑，所辯誠難置信。
（三）再依常理推斷，非發票人而向他人借得之票據，出借者為免他人簽發龐大金額
      ，或超出所預計之金額，自當會於金額欄上填寫金額後，再交予借票者，豈會
      任將金額、發票日期等空白後交與他人使用。查被告自「楊仔」處收受上開丁○○名義之支票，其上之金額、發票日期等均空白，且明知「楊仔」非發票人
      ，並無權簽發系爭支票，卻仍依「楊仔」指示，於系爭支票上填載金額及發票
      日，被告當認識其所為已該當刑法第二百零一條第一項之偽造有價證券罪，所
      辯伊無偽造支票之認識云云，顯屬飾卸之詞，不足採信。
（四）被告於偽造支票後，並持以調現而為行使，經輾轉交付他人提示不獲兌現等情
      ，亦有證人丙○○、黃局龍、戊○○、張建國、張建財、張丁財、王川德於警
      訊及原審法院調查審理時證述甚詳。本案事證已明，被告之犯行洵堪認定，應
      依法論科。
三、核被告所為，係犯刑法第三百四十九條第一項收受贓物罪及同法第二百零一條第
    一項意圖供行使之用而偽造有價證券罪。被告與綽號「楊仔」之人，就偽造有價
    證券犯行，有犯意聯絡及行為分擔，為共同正犯。又被告所犯上開二罪，有方法
    結果之牽連關係，應依刑法第五十五條之規定，從一較重之偽造有價證券罪論處
    。查被告於同時同地，偽造三紙支票，係侵害一個社會法益，應僅成立單純一罪
    又被告於偽造有價證券後，三次持以行使，其行使之低度行為均為偽造之高度行
    為所吸收，不另論罪。又行使偽造有價證券以獲取不法財物或利得，本含詐欺罪
    質，亦不另論詐欺罪，附此敘明。
    原審經詳察，以被告犯行明確，予以論罪科刑，但查：１、本件支票係因綽號「
    楊仔」交付予被告以供清償其積欠被告之十萬元欠款，此亦為原審判決所認定，
    而「楊仔」又確有其人，復為原審判決所認定，乃原審竟於理由中敘明「所辯系
    爭支票係楊仔交付抵償云云，即非無疑」，其理由顯有矛盾；２台灣士林地方法
    院檢察署移送併辦如表編號一所示之支票，及基隆市警察局第四分局號函送之被
    告偽造之如附表編號二所示之支票部分，均業經公訴人起訴，乃原審竟認上開二
    紙支票「未經起訴，惟與已經起訴部分（偽造Ａ票），屬實質上一罪，為起訴效
    力所及」等語，其所認顯有違誤。本件被告雖上訴矢口否認有上開犯行，指摘原
    判決不當，請求本院撤銷改判，雖屬無據，但原審既有上開可議之處，即應由本
    院將原判決撤銷改判。再查本件被告收受上開三紙支票，其動機在清償「楊仔」
    積欠自己債務用，所偽造之金額，共僅十萬九千元而已，其事後並一一收回支票
    ，其情輕而法重，犯罪情節亦有可憫之處，爰依刑法第五十九條之規定減輕其刑
    。爰審酌被告收受及偽造上開三紙支票之動機在清償楊仔欠自己之債務、其偽造
    支票之手段、所生危害、犯後態度等一切情狀，量處有期徒刑二年。至偽造如附
    表所示之支票三紙，應依刑法第二百零五條宣告沒收。
四、據上論結應依刑事訴訟法第三百六十九條第一項前段、第三百六十四條、第二百
    九十九條第一項前段、刑法第二十八條、第二百零一條第一項、第三百四十九條
    第一項、第五十五條、第二百零五條、第五十九條、罰金罰鍰提高標準條例第一
    條判決如主文。
本案經檢察官郭啟東到庭執行職務。
中    華    民    國    八十九    年      五        月      三十一      日
                          臺灣高等法院刑事第二十一庭
                              審判長法  官  葉  騰  瑞
                            法  官  江  國  華
                                    法  官  魏  大  喨
右正本證明與原本無異。
如不服本判決應於收受送達後十日內向本院提出上訴書狀，其未敘述上訴之理由者並
得於提起上訴後十日內向本院補提理由書（均須按他造當事人之人數附繕本）。
                                    書記官  洪  秋  帆
中    華    民    國    八十九    年      六        月        一        日
附錄：本案論罪科刑法條全文
刑法第二百零一條
意圖供行使之用，而偽造、變造公債票，公司股票或其他有價證券者，處三年以上十
年以下有期徒刑，得併科三千元以下罰金。
行使偽造、變造之公債票、公司股票或其他有價證券或意圖供行使之用，而收集或交
付於人者，處一年以上七年以下有期徒刑，得併科三千元以下罰金。
刑法第三百四十九條
收受贓物者，處三年以下有期徒刑、拘役或五百元以下罰金。
搬運、寄藏、故買贓物或為牙保者，處五年以下有期徒刑、拘役或科或併科一千元以
下罰金。
因贓物變得之財物，以贓物論。
附表：
編號  票       號   票 面 金 額   發票日    發票人  付款人
      （簡稱）      （新台幣）
1     ＥＤ0000000    0萬元       88.03.25  丁○○   淡水信用合作社
2     ＥＤ0000000   0萬三千元    88.03.30  丁○○   淡水信用合作社
3     ＥＤ0000000   0萬六千元    88.04.05  丁○○  淡水信用合作社


司法院資訊處製作；財團法人民間司法改革基金會備份。
